臺灣高雄地方法院交通事件裁定　　　　 96年度交聲字第165號
原處分機關　高雄市政府
異　議　人
即受處分人　甲○○
上列受處分人因違反道路交通管理處罰條例案件，對於高雄市政
府96年3 月2 日所為之處分（原處分：高市府交裁字第裁字第
32-B00000000號），聲明異議，本院裁定如下：
    主  文
原處分關於甲○○汽車駕駛人酒精濃度超過規定標準（0.55以上
）部分之罰鍰、吊扣駕駛執照12個月之處分均撤銷，不罰。
    理  由
一、聲明異議意旨略以：異議人即受處分人甲○○領有大貨車駕
    駛執照，於民國96年2 月3 日飲用酒類，騎乘KQ3-962 號重
    型機車，經員警舉發，並經測得酒後吐氣所含酒精濃度超過
    0.55毫克，經警移送檢察官偵查，乃高雄市○○○○道路交
    通管理條例第35條第1 項第1 款、第22條第1 項第4 款規定
    ，各處新台幣（下同）45,000元、1,800 元，並吊扣駕駛執
    照12個月，核與行政罰法一事不二罰之規定不合，且本人因
    無重型機車駕照，應不得吊扣大貨車駕駛執照，以免影響生
    計，為此爰於法定期間內提出異議等語。
二、按「汽車駕駛人，駕駛汽車經測試檢定，酒精濃度超過規定
    標準者，處新台幣15000 元以上60000 元以下罰鍰，並當場
    移置保管其車輛及吊扣其駕駛執照1 年；因而肇事致人受傷
    者，並吊扣其駕駛執照2 年；致人重傷或死亡者，吊銷其駕
    駛執照，並不得再考領」，道路交通管理處罰條例第35條第
    1 項第1 款定有明文。惟按：
（一）「服用毒品、麻醉藥品、酒類或其他相類之物，不能安全
      駕駛動力交通工具而駕駛者，處1 年以下有期徒刑、拘役
      或3 萬元以下罰金」，刑法第185 條之3 亦有明文。而按
      民國94年2 月5 日公布、95年2 月5日 施行之行政罰法第
      26條規定：「一行為同時觸犯刑事法律及違反行政法上義
      務規定者，依刑事法律處罰之。但其行為應處以其他種類
      行政罰或得沒入之物而未經法院宣告沒收者，亦得裁處之
      。前項行為如經不起訴處分或為無罪、免訴、不受理、不
      付審理之裁判確定者，得依違反行政法上義務規定裁處之
      」，此即所謂一事不二罰原則。是以，汽車駕駛人一個酒
      後駕駛汽車行為，經測試檢定酒精濃度超過規定標準，而
      同時涉有刑法第185 條之3 公共危險罪嫌時，道路交通管
      理處罰機關除有行政罰法第26條第1 項但書得處以其他種
      類行政罰者之情形，得裁處其他種類行政罰外，關於罰鍰
      部分，即應依上開行政罰法第26條及道路交通管理處罰條
      例第10條規定移送地方法院檢察署處理，除於移送後再有
      上開行政罰法第26條第2 項所定不起訴等事由，得依違反
      行政法上義務規定裁處之情形外，不得逕依道路交通管理
      處罰條例第35條第1 項第1 款規定，裁處行為人罰鍰之行
      政罰。
（二）又道路交通管理處罰條例第68條之條文內容，經立法院於
      94年11月23日修正通過，總統於94年12月14日以華總一義
      字第09400199321 號令修正公布，嗣由行政院於95年2 月
      27日以行政院院臺交字第0950082898號令發布定自95年3
      月1 日施行，由原條文：「汽車駕駛人，因違反本條例及
      道路交通安全規則之規定，受吊扣或吊銷駕駛執照處分時
      ，吊扣或吊銷其持有各級車類之駕駛執照」，修正為：「
      汽車駕駛人，因違反本條例及道路交通安全規則之規定，
      受吊銷駕駛執照處分時，吊銷其持有各級車類之駕駛執照
      」，修正後之新法已將「吊扣」之連坐規定排除在外。
      本件行為時該條文已修正公布施行，自應適用修正後規定
      。
三、經查：本件異議人有於旨揭所示時、地酒後駕車，為警臨檢
    攔查，吐氣酒精濃度測定值為每公升0.58毫克之違反道路交
    通管理處罰條例第35條第1 項第1 款規定行為，為其所不爭
    執，然異議人上開酒後駕車行為另經警移送臺灣高雄地方法
    院檢察署處理，該署檢察官於96年3 月6 日以96年度偵字第
    4809號聲請簡易判決處刑，並經本院於96年3 月29日以96
    年度交簡字第755 號判處拘役50日，得易科罰金等節，有上
    開案號聲請書、簡易判決書附卷可憑，是異議人上開酒後駕
    車經測試檢定超過規定標準之行為，顯然係一行為同時觸犯
    刑事法律及違反行政法上義務規定。揆諸上揭法規及意旨，
    受處分人上述酒後駕車違規之情事，除其行為應處以其他種
    類行政罰即吊扣駕駛執照12個月部分，亦得裁處之外，其違
    反行政法上義務而受罰鍰45,000元部分，依行政罰法第26條
    第1 項前段規定，即應依刑事法律處罰之，不再爰依上揭道
    路交通管理處罰條例等規定裁罰之。
四、再查，異議人駕車違反道路交通管理處罰條例第35條第1項
    第1 款之規定，本應吊扣其自小客貨車駕照1 年。惟按道路
    交通安全規則第61條第1 項規定：「汽車駕駛人取得高一級
    車類之駕駛資格者，應換發駕駛執照，並准其駕駛較低級車
    類之車輛，其規定如左：三、已領有大貨車駕駛執照者，得
    駕駛小型車、輕型機器腳踏車」。查異議人因領有較高級之
    職業貨車駕駛執照，有本院證號查詢汽車駕駛人資料1 紙在
    卷可參，且經換發為該等駕駛執照後，其他低級等車類即不
    再核發駕駛執照，而直接允許其得駕駛其他車輛，則異議人
    既無一般機車駕駛執照之實體物可供吊扣，即無從執行該部
    分之處分。再者，以行政行為，採取之方法所造成之損害不
    得與欲達成目的之利益顯失均衡，行政程序法第7 條第3 款
    定有明文及行政罰法第18條意旨可參，故異議人無機車類之
    駕照可供吊扣時，吊扣其職業大貨車駕照以代之，雖可達成
    限制駕駛人繼續駕駛機車類行駛之目的，惟亦同時造成限制
    駕駛人繼續駕駛該級其他自用小型車等車類行駛之結果，所
    造成之損害已與欲達成目的之利益顯失均衡。且依前開所述
    修正後即本件行為時之新法，已將「吊扣」各級車類規定刪
    除，裁決機關自不能逕行處分吊扣其他車種之職業大貨車駕
    駛執照。原處分以異議人無自用小客貨車駕照可供吊扣而吊
    扣其職業大貨車駕照，顯已逾越道路交通管理處罰條例第68
    條之規範範圍，從而，原處分關於吊扣異議人駕駛執照12個
    月之處分，僅能吊扣異議人機車駕照，不得代以吊扣其僅有
    之職業大貨車之駕照，該部分處分無法執行，本院即無從予
    以維持，是異議人提出本件聲明異議，為有理由，原處分關
    於吊扣異議人駕駛執照12個月之處分自應予以撤銷，該部分
    並為不罰之諭知。
五、綜上所述，原處分機關高雄市政府上開罰鍰、吊扣駕駛執照
    12月之行政裁罰，即有未洽，故就此部分之原處分應予撤銷
    ，並為不罰之諭知，應依道路交通管理處罰條例第87條第2
    項、道路交通案件處理辦法第20條之規定，裁定如主文。
中　　華　　民　　國　　96　　年　　4 　　月　　2 　　日
                      交通法庭  法　官  林瑋桓
以上正本證明與原本無異。
如不服本裁定應於送達後5日內向本院提出抗告狀。
中　　華　　民　　國　　96　　年　　4 　　月　　2 　　日
                                書記官  謝群育
